臺灣高等法院刑事裁定
110年度抗字第1216號
抗  告  人
即  受刑人  林威豪



上列抗告人即受刑人因聲請定其應執行刑案件，不服臺灣新竹地
方法院中華民國110年7月9日裁定（110年度聲字第932號），提
起抗告，本院裁定如下：
    主  文
抗告駁回。                                             
    理  由
一、原裁定以：抗告人即受刑人林威豪所犯如原裁定附表所示各
    罪，經先後判處如該附表所示之刑，均分別確定在案，此有
    本院被告前案紀錄表在卷可稽，經核各該刑事判決後，認為
    無誤（但檢察官聲請書附表編號1、3「罪名」欄應補充為「
    毒品危害防制條例（施用第二級毒品）」，編號2「罪名」
    欄應補充為「毒品危害防制條例（販賣第二級毒品未遂）」
    ，編號3「犯罪日期」欄應更正為「108年8月3日8時20分許
    為警採尿時回溯120小時內之某時」），其中如該附表編號2
    所示之罪刑不得易科罰金或易服社會勞動，餘則得易科罰金
    或易服社會勞動，茲抗告人請求檢察官將其不得易科罰金或
    易服社會勞動之罪，與得易科罰金或易服社會勞動之罪，聲
    請定應執行刑，此有臺灣新竹地方檢察署受刑人定執行刑或
    易科罰金意願回覆表在卷可憑（見原審卷第9頁），核與刑
    法第50條第2項規定尚無不符等情。因而就抗告人所犯如原
    裁定附表所示各罪所處之刑，定其應執行刑為有期徒刑2年8
    月。經核於法並無不合（至原裁定附表編號4「犯罪日期」
    欄誤載為「108年6月18日」，應更正為「108年6月18日至同
    年月25日」）。
二、抗告意旨略以：刑法之量刑，固屬法院自由裁定之職權行使
    ，惟刑事審判之量刑，首在實現刑罰之分配的正義，故法院
    對科刑判決之被告量刑應符合罪刑相當原則，使罪當其罪，
    以契合人民之法律情感，因此刑法第57條明定，科刑時應審
    酌一切情狀，尤應注意該條所列各款情形，以為科刑輕重之
    標準，惟法院行使此項職權時，若違反比例原則、平等原則
    時，自有濫用裁量權之違法（最高法院95年度台上字第1779
    號判決意旨參照）。實務上學者論著亦有主張在累進遞減之
    原則上，數罪併罰時具體審酌整體犯罪過程之各罪關係，宜
    與各刑相加後酌減三分之一以上（參見黃榮堅教授所著「數
    罪併罰量刑模式構想」）。蔡英文總統於民國105年主持執
    政決策協調會議時亦宣示，對於毒品成癮者應視為「病人」
    ，不能僅以定罪處罰排斥之方式對待之，且毒品成癮者主要
    係以戕害自身健康為主，對他人法益未生實質上之侵害，然
    數罪併罰所定應執行刑，通常只酌減數月，施用毒品之刑期
    反而重於其他犯罪行為，足見數罪併罰對毒品成癮者已嚴重
    失衡且有違比例原則。我國刑法兼具報應主義及預防主義之
    雙重目的，故於量刑時，自非不可依客觀犯行與主觀惡性兩
    者加以考量其情狀，要難僅以行為人犯罪次數作為唯一標準
    ，應考量行為人犯罪時間之密接及個人情狀，定其應執行刑
    ，始符公平、比例原則，請予公平、公正、最有利於抗告人
    之裁定云云。
三、按裁判確定前犯數罪者，併合處罰之；又數罪併罰有二裁判
    以上，宣告多數有期徒刑者，於各刑中之最長期以上，各刑
    合併之刑期以下，定其應執行之刑期，刑法第51條第5款、
    第53條規定甚明。執行刑之量定，雖係事實審法院自由裁量
    之職權，惟法律上屬於自由裁量事項，尚非概無法律性之拘
    束，在法律上有其外部界限及內部界限，前者為法律之具體
    規定，使法院得以具體選擇為適當裁判，此為自由裁量之外
    部界限。後者則為法院為自由裁量時，應考量法律之目的、
    法律秩序之理念所在，此為自由裁量之內部界限。法院為裁
    判時，二者均不得有所踰越。在數罪併罰而有二裁判以上，
    應定其應執行刑之案件，法院所為刑之酌定，固屬自由裁量
    事項，然對於法律之內、外部界限，仍均應受其拘束。倘其
    所酌定之執行刑，並未違背刑法第51條各款所定之方法或範
    圍（即法律之外部性界限），亦無明顯違背公平、比例原則
    或整體法律秩序之理念（即法律之內部性界限）者，即不得
    任意指為違法或不當（最高法院102年度台抗字第596號、10
    1年度台抗字第280號裁定意旨參照）。
四、查抗告人因犯如原裁定附表所示施用第二級毒品等罪，經臺
    灣臺南地方法院、臺灣高雄地方法院、原審法院分別判處如
    該附表所示之刑確定在案，此有各該判決及本院被告前案紀
    錄表附卷可參。原裁定依檢察官之聲請，就上開各罪定應執
    行刑為有期徒刑2年8月，從形式上觀察，乃於各刑中之最長
    期（即有期徒刑1年11月）以上、各刑合併之刑期（即有期
    徒刑2年9月）以下，定其應執行之刑。其中編號1、3部分，
    均係犯施用第二級毒品罪，經核俱屬沾染毒癮之病患性犯罪
    ，編號2部分，則係販賣第二級毒品未遂罪，至編號4部分，
    係幫助詐欺取財罪，屬侵害個人財產法益之犯罪，上開3種
    犯行之罪質迥異，行為態樣、動機、手段亦均不相同，其責
    任非難重複之程度不高，並考量侵害法益性質、抗告人人格
    及犯罪傾向等情，原審在上開範圍內，對抗告人所犯上開各
    罪再予適當之刑罰折扣，而裁定應執行有期徒刑2年8月，並
    未逾越刑法第51條第5款所定法律之外部性界限，其定應執
    行刑之裁量權行使，亦未逾越法律授予裁量權之目的，尚無
    顯然濫用裁量權而違反公平原則、比例原則之情形，亦不悖
    於法律秩序之理念，自符合法規範之目的，而無違反內部性
    界限之可言，尚難遽指為違法或不當。抗告人執前詞指摘原
    裁定不當，為無理由，應予駁回。
據上論斷，應依刑事訴訟法第412條，裁定如主文。
中　　華　　民　　國　　110 　年　　8 　　月　　23　　日
                  刑事第十六庭  審判長法　官  葉騰瑞
                                      法　官  廖紋妤
                                      法　官  陳芃宇
以上正本證明與原本無異。
如不服本裁定，應於收受送達後五日內向本院提出再抗告狀。
                                      書記官  蘇佳賢
中　　華　　民　　國　　110 　年　　8 　　月　　23　　日